【裁判字號】    90,上易,1463
【裁判日期】    900626
【裁判案由】    侵占
【裁判全文】
臺灣高等法院刑事判決                            九十年度上易字第一四六三號
    上  訴  人  臺灣新竹地方法院檢察署檢察官
    上  訴  人
    即  被  告  甲○○
右上訴人因被告侵占案件，不服臺灣新竹地方法院八十九年度易字第九七八號，中華
民國九十年三月二十二日第一審判決（起訴案號：臺灣新竹地方法院檢察署八十九年
度偵字第三八三Ｏ號；併辦案號：同署九十年度偵字第四○○號），提起上訴，本院
判決如左：
    主  文
原判決撤銷。
甲○○連續意圖為自己不法之所有，而侵占對於業務上所持有之物，累犯，處有期徒
刑捌月。
    事  實
一、甲○○於民國八十四年間，因妨害秩序案件，經台灣新竹地方法院判處有期徒刑
    四月，於八十五年六月二十一日執行完畢，仍不知悔改。其先後任職於新竹市○
    ○路○段五十五號乙○○○企業股份有限公司（以下簡稱新苗公司）及新竹縣竹
    北市○○路四八二號丙○○○股份有限公司（下稱鉅昌公司）擔任業務員，負責
    汽車銷售及代收客戶繳交款項等業務，為從事業務之人。甲○○因投資失利須資
    金周轉，竟基於概括之犯意，意圖為自己不法之所有，於八十九年一月至四月間
    將所代收之客戶購車款及保險費，侵占入己，未交給新苗公司及鉅昌公司。其侵
    占之時間、金額、客戶姓名等詳如附表所示。
二、案經新苗公司、鉅昌公司分別訴由臺灣新竹地方法院檢察署檢察官偵查起訴及移
    請本院併案審理。
    理  由
一、右揭犯罪事實，業經被告甲○○於偵查及法院審理中坦承不諱，並經告訴人新苗
    公司代理人廖長安、鉅昌公司代理人楊永堉指訴綦詳，復有客戶徐如燕之購車預
    約單、何鳳珠、楊淑芳二人購車車款明細表及被告所書立之切結書、新苗公司之
    和解書附卷可稽，被告事證明確，犯行洵堪認定，應予依法論科。
二、核被告所為，係犯刑法第三百三十六條第二項之業務侵占罪。被告多次犯行，時
    間接續、方法相同，顯係基於概括之犯意反覆為之，為連續犯，並加重其刑。被
    告於八十四年間，因妨害秩序案件，經台灣新竹地方法院判處有期徒刑四月，於
    八十五年六月二十一日執行完畢，有臺灣高等法院檢察署刑案紀錄簡覆表在卷足
    參，五年以內再犯本件有期徒刑之罪，為累犯，應依刑法第四十七條規定遞加其
    刑。公訴人對附表編號一之侵占犯行，雖漏未起訴，但與其餘已起訴有罪部分，
    有連續犯裁判上一罪關係，本院自應一併審判。
三、原審對被告為有罪科刑之判決，固非無見。惟對被告附表編號一之犯行，漏未審
    判，尚有未洽，被告上訴意旨，認原判決量刑過重，就原審法院適法範圍裁量權
    之行使為爭執，雖不足採，但公訴人上訴意旨，指摘原判決漏未對附表編號一之
    犯行審判，為有理由，應由本院將原判決撤銷改判。爰審酌被告犯罪之動機、目
    的、手段，犯罪時所受之刺激及其品性、生活狀況、智識程度、犯罪所生之損害
    ，僅與新苗公司為民事和解，對鉅昌公司部分，仍未清償侵占之款項，及犯罪後
    態度等一切情狀，量處如主文第二項所示之刑，以資懲儆。
四、據上論斷，應依刑事訴訟法第三百六十九條第一項前段、第三百六十四條、第二
    百九十九條第一項前段、刑法第五十六條、第三百三十六條第二項、第四十七條
    、罰金罰鍰提高標準條例第一條前段，判決如主文。
本案經檢察官柯麗鈴到庭執行職務。
中      華      民      國     九十     年    六      月     二十六     日
                            臺灣高等法院刑事第五庭
      審判長法  官  曾  德  水
                                      法  官  楊  貴  雄
                                      法  官  趙  功  恆
右正本證明與原本無異。
不得上訴。
                                      書記官  孫  佩  琳
中      華      民      國     九十     年    六      月     二十六     日
附錄本案論罪科刑法條全文：
刑法第三百三十六條第二項
對於業務上所持有之物，犯前條第一項之罪者，處六月以上五年以下有期徒刑，得併
科三千元以下罰金。
附  表：
┌──┬────┬───────┬──────────┬─────────┐
│編號│客戶姓名│侵占之時間    │侵占之款項（新台幣）│被告服務之公司    │
├──┼────┼───────┼──────────┼─────────┤
│一  │徐如燕  │八十九年一月間│購車款八萬八千四百十│乙○○○企業股份有│
│    │        │              │六元                │限公司            │
├──┼────┼───────┼──────────┼─────────┤
│二  │何鳳珠  │八十九年四月間│購車款十九萬六千元  │丙○○○股份有限公│
│    │        │              │                    │司                │
├──┼────┼───────┼──────────┼─────────┤
│三  │楊淑芳  │同右          │購車款二十三萬九千元│同右              │
│    │        │              │保險費四萬四千九百七│                  │
│    │        │              │十元                │                  │
└──┴────┴───────┴──────────┴─────────┘


司法院資訊處製作；財團法人民間司法改革基金會備份。
